【裁判字號】    95,簡上,539
【裁判日期】    950724
【裁判案由】    詐欺
【裁判全文】
臺灣高雄地方法院刑事判決             95年度簡上字第539號
上  訴  人  甲○○
即  被  告
                    228之1號
                    （送達代收人：乙○○
上列上訴人即被告因詐欺案件，不服本院高雄簡易庭中華民國95
年4 月19日95年度簡字第2356號第一審刑事簡易判決（聲請簡易
判決處刑案號：95年度偵緝字第585 號），提起上訴，本院管轄
之第二審合議庭判決如下：
    主  文
上訴駁回。
    事實及理由
一、本案經本院審理結果，認原審以上訴人即被告甲○○所為，
    係犯刑法第30條第1 項前段（修正前）、第339 條第1 項之
    幫助詐欺罪，而量處有期徒刑3 月，如易科罰金，以銀元30
    0 元折算1 日，其認事用法均無違誤，量刑亦屬妥適，應予
    維持，爰引用原審判決書記載之事實、證據及理由（如附件
    ），並補充如下：（一）主文欄所載「以參佰元折算壹日」
    補充為「以銀元參佰元即新臺幣玖佰元折算壹日」。（二）
    事實及理由欄三、部分補充：按行為後法律有變更者，適用
    行為時之法律，但行為後之法律有利於行為人者，適用最有
    利於行為人之法律，刑法第2 條第1 項定有明文。本件上訴
    人即被告甲○○為幫助詐欺犯行時之刑法第41條第1 項前段
    原規定：「犯最重本刑為5 年以下有期徒刑以下之刑之罪，
    而受6 個月以下有期徒刑或拘役之宣告，因身體、教育、職
    業、家庭之關係或其他正當事由，執行顯有困難者，得以1
    元以上3 元以下折算1 日，易科罰金」，且罰金罰鍰提高標
    準條例第2 條規定，折算標準就其原定數額提高為100 倍折
    算1 日，亦即，被告行為時之易科罰金折算標準，係以銀元
    100 元以上300 元以下折算1 日，經折算為新臺幣後，應以
    新臺幣300 元以上900 元以下折算為1 日，而被告行為後之
    95年7 月1 日修正施行之刑法第41條第1 項前段則規定：「
    犯最重本刑為5 年以下有期徒刑以下之刑之罪，而受6 個月
    以下有期徒刑或拘役之宣告者，得以新臺幣1 千元、2 千元
    或3 千元折算1 日，易科罰金」，同日修正施行之罰金罰鍰
    提高標準條例亦將第2 條規定刪除，比較修正前後之易科罰
    金折算標準，以95年7 月1 日修正施行前之規定較有利於被
    告。其次，95年6 月14日修正公布之刑法施行法第1 條之1
    就刑法分則編所定罰金刑之貨幣單位及提高額度已另有規定
    ，取代罰金罰鍰提高標準條例第1 條前段規定之適用，另刑
    法第30條關於幫助犯之規定亦有修正，凡此亦為法律之變更
    ，但舊法並無較不利被告之情形。按新舊法比較時，應就罪
    刑有關之共犯、未遂犯、連續犯、牽連犯、結合犯以及累犯
    加重、自首減輕、暨其他法定加減原因、與加減例等一切情
    形，綜其全部之結果，而為比較，再適用有利於行為人之法
    律處斷，且應就罪刑有關之一切情形，比較其全部之結果，
    而為整個之適用，不能割裂而分別適用有利益之條文，最高
    法院24年度上字第4634號、27年度上字第2615號判例業已明
    揭其旨。本件被告行為後之法律既有如上述之變更，經綜合
    比較結果，適用修正前之舊法應對於其較為有利，是應依刑
    法第2 條第1 項前段規定適用舊法。（三）事實及理由欄四
    、所引「（刑法）第30條第1 項、第2 項、41條第1 項前段
    」、「（罰金罰鍰提高標準條例）第2 條」應分別補充為「
    （刑法）修正前第30條第1 項、第2 項、修正前41條第1項
    前段」、「（罰金罰鍰提高標準條例）修正前第2 條」，另
    補充增列「現行法規所定貨幣單位折算新臺幣條例第2 條」
    。
二、訊據被告固不否認有申辦中國信託商業銀行民族分行帳戶之
    事實，然矢口否認有何幫助詐欺犯行，辯稱：伊會申辦帳戶
    是因為申辦信用卡時順便辦理，以作為扣繳信用卡款之用，
    伊將存摺等資料置於家中，因前往外地工作沒有即時發現遺
    失，94年7 月間回家時才發現找不到，記載密碼之電話簿亦
    併同遺失，因為帳戶內沒錢，所以沒有立即掛失，後來因操
    作提款卡時記錯密碼，導致提款卡留在機器中，伊才想前往
    銀行一併辦理，伊並未將帳戶資料交予他人使用云云。經查
    ：就被告發現帳戶資料之時間，其於警詢中先稱是在94年8
    月1 日20時許云云，後於偵訊中稱是94年5 月間云云，嗣於
    本院審理中又改稱是94年7 月間云云，前後反覆不一，是否
    可信殊堪置疑，況被告既自稱記載密碼之電話簿亦併同遺失
    ，則當能預見自己之帳戶可能遭到他人使用而成為犯罪工具
    ，為何竟未即時掛失處理？再者，被告並不否認申辦信用卡
    後有使用過，且有辦理自動轉帳扣繳，但伊均是自己繳納款
    項，並未使用到帳戶自動扣款等情，衡諸被告申辦帳戶之初
    衷既係為供作繳納信用卡款之用，且已辦理自動轉帳扣繳之
    手續，衡情為何竟捨此便利之繳款方式不為，反而自行費時
    繳納卡款？由此益見被告應有將帳戶交予他人使用甚明。
    本件被告矢口否認有何幫助詐欺犯行而提起上訴，其上訴為
    無理由，應予駁回。末查本件原審判決未及比較新舊法，實
    務往例有認原判決未及比較適用新舊法，上訴後經比較結果
    雖仍以舊法有利於行為人，且原判決別無其他撤銷事由時，
    上訴審仍應以此為由撤銷改判，然而，修正後之刑法規定係
    以適用行為時法為原則，因此原判決雖未及比較適用，然本
    院第二審經比較新舊法，行為後之法律並非較有利於行為人
    ，仍應適用修正前之行為時法，則原判決適用行為時法即無
    不當，自不構成撤銷之事由，併此敘明。
據上論斷，應依刑事訴訟法第455 條之1 第1 項、第3 項、第36
8 條、第373 條，判決如主文。
本案經檢察官黃碧玉到庭執行職務。
中    華    民    國    95    年    7     月    24    日
                  鳳山刑事第二庭審判長法  官 邱明弘
                                      法  官 李嘉益
                                      法  官 譚德周
以上正本證明與原本無異。
不得上訴。
中    華    民    國    95    年    7     月    24    日
                                      書記官 廖美玲


司法院資訊處製作；財團法人民間司法改革基金會備份。
